【裁判字號】    95,交抗,772
【裁判日期】    950927
【裁判案由】    違反道路交通管理處罰條例
【裁判全文】
臺灣高等法院交通事件裁定             95年度交抗字第772號
抗  告  人
即受處分人  甲○○
上列抗告人因違反道路交通管理處罰條例案件，不服臺灣臺北地
方法院，中華民國95年8月23日所為裁定（95年度交聲字第662號
），提起抗告，本院裁定如下：
    主  文
抗告駁回。
    理  由
一、本件抗告理由意旨略以：
（一）法院裁定理由第四點第(二)項判斷：「本件事發當時，臺北
      市○○路○段九巷與承德路四段路口之西南側轉角處，確
      有停放車號四七三五－DN號自小客車等情，固有道路交通
      事故現場圖及照片附卷可稽。惟該轉角處並未繪製禁止停
      車標線等情，業據該道路交通事故現場圖記載明確，且依
      該現場圖所示，車號四七三五－DN自小客車停車位置並未
      阻礙承德路四段九巷與承德路四段之通行」。經查：道路
      交通管理處罰條例第五十五條第四款規定，「在交岔路口
      、公共汽車招呼站十公尺內或消防車出、入口五公尺內臨
      時停車」，處三百元以上六百元以下罰鍰，且查臺北市交
      通管制工程處全球資訊網關於「是否未劃設紅線之交岔路
      口就可以停車不被罰？」之說明（附件一），均明確顯示
      車號四七三五－DN自小客車在路口轉角處停車違規之不容
      置疑。再者，該處不當停車，已使承德路四段九巷承德橋
      下涵洞路幅縮減，由西向東車輛必須跨中間雙黃線，以維
      行車安全，請參見事故地點九月九日所拍照片（照片一）
      ，更且造成遮蔽抗告人行車之視線安全以致發生交通事故
      ，法院裁定以「車號四七三五－DN自小客車停車位置並未
      阻礙承德路四段九巷與承德路四段之通行」之語為其違法
      情事合法化，實有審慎斟酌之必要。否則若將此裁定做為
      法院之判例，將造成駕駛人守法行為之良影響。
（二）法院裁定理由第四點第(二)項判斷：「可見受處人行駛承德
      路四段路口該『停』標字處，並未完全停車，受處分人並
      未依規定採取必要之注意措施甚明。」，可見庭上對抗告
      人有無「支線道不讓幹線道車先行」之情事發生，簡單以
      「並未完全停車」作為裁判依據，並未參酌抗告人在事發
      現場視線受阻之事實，抗告人已在申訴書中表示「車速緩
      慢」前進舉證，事實上已達「支線道讓幹線道車先行」應
      有之禮讓行為，請參考照片抗告人九月九日在「停」標字
      處模擬視線照片（照片二、三），在轉角處有違規停車情
      況下根本無法看見右方來車，試問「完全停車」對抗告人
      行車安全有何意義可言？（「停」標字設置目的不正為了
      駕駛行車安全，才要求駕駛人必須停車觀察，認為安全時
      ，才可以再開），該「停」標字處距離承德路四段約有一
      輛車的距離（照片四），當抗告人能清楚看見右方車道車
      況時車身已在路口黃線處（照片五、六），進一步比對事
      故照片（照片七），當抗告人事故發生時車輛所在位置即
      在黃線邊，再說道路交通管理處罰條例對在「停」標告「
      未完全停車」亦無相關罰則，故庭上以「並未完全停車」
      為本案裁判依據有再斟酌之必要。
（三）裁定理由第四點第(二)項判斷：「況依附道路交通事故現場
      圖及事發地點照片所示，該處於東北角人行道設有凸面折
      射鏡，依其設置方向，係供承德路四段九巷西向東方向行
      駛至承德路四段之車輛駕駛人，觀察右方承德路（南往北
      方向）來車之用，受處分人辯稱：無從注意承德路四段右
      方來車云云，亦非可採，受處分人對於本件違規係有過失
      甚明。」，經查：道路交通標誌標號誌設置規則第十六條
      ：「標誌以豎立於行車方向之右側為原則，特殊情況得豎
      立於行車方向之左側或以懸掛方式設置之。」，本件事發
      地點之凸面折射鏡所在位置在承德路南往北方向之右側，
      可見主要在供承德路四段南往北方向行車之駕駛人，觀察
      左方承德路四段九巷（西向東方向）來車之用，而承德路
      四段九巷為雙向車道（照片一），對西向東方向行駛車輛
      而言，該凸面折射鏡所在位置卻在對向車道之右側，對路
      口處環境不熟悉之用路人，行經該路口時注意力都在注意
      右方有無來車，如何會特別注意到在路口的對角處尚有凸
      面折射鏡有供參考？再者，經抗告人回憶本件事發時何以
      未見凸面折射鏡，發現原因是當時正好有圾垃車及資源回
      收車（如照片八車輛）停在現場路口收集廢棄物，九月九
      日下午，經抗告人向清潔隊人員確認，該路口夜間約九點
      二十分前後，的確有收集廢棄物時間，事發現場照片（照
      片九）中的人物，即為收圾垃時協助維持秩序之人員，故
      庭上判斷「受處分人辯稱：無從注意承德路四段右方來車
      云云，亦非可採，受處分人對於本件違規係有過失甚明。
      」實有重新查察之必要。
（四）裁定理由第四點第(二)項判斷：「至於上開營業小客車於事
      發前是否車速過快，尚與本件受處分人有無『支線道不讓
      幹線道車先行』之違規事實無涉」，按「十次車禍九次快
      」是交通相關單位提醒駕駛人不要超速之警語，也是大家
      從小被教育部耳熟能詳的常識，本件若非車禍事故發生，
      怎會有處罰抗告人「支線道不讓幹線道車先行」之情事發
      生？再者，營業小客車以抗告人被處「支線道不讓幹線道
      車先行」為由，要求抗告人全部賠償其車身毀損及修車營
      業損失共計新台幣一萬零五百二十八元（附件二），難道
      營業小客車無需對車速過快與否之行為負責？故在在顯示
      ：營業小客車於事發前是否車速過快，與抗告人有無「支
      線道不讓幹線道車先行」之違規事實有絕對的關係。至於
      營業小客車於事發時車速自可以科學方式驗證，抗告人已
      於申請書陳求。請以維護雙方關係人應有之權益，因之提
      起抗告云云。
二、按汽車駕駛人，爭道行駛而有支線道車不讓幹線道車先行，
    處新臺幣（下同）六百元以上一千八百元以下罰鍰，並記違
    規點數一點，道路交通管理處罰條例第四十五條第九款、第
    六十三條第一項第一款定有明文。
三、本院查：
（一）本件抗告人甲○○於民國（下同）九十五年四月一日二十
      一時二十六分許，駕駛車號ＡＫ—七四三一號自小客車，
      行駛臺北市○○路○段九巷（即承德橋下方道路，支線道
      ）由西往東方向行駛，至臺北市○○路○段（幹線道）路
      口，與張國建駕駛，沿承德路四段由南往北方向行駛之車
      號九九九—ＣＷ號營業小客車發生碰撞，致ＡＫ—七四三
      一號自小客車車頭毀損、車號九九九—ＣＷ號營業小客車
      左側車身（左前車門至後葉子板）毀損等情，為抗告人所
      自承，且有臺北市政府警察局交通警察大隊九十五年八月
      十七日北市警交大事字第０九五三三八０三四００號函檢
      送原審法本院之道路交通事故調查報告表、現場圖、補充
      資料表、談話紀錄表等在卷可稽，堪認為真實。是抗告人
      既然駕車行駛於支線道，而與張國建駕駛，行駛幹線道之
      上開營業小客車交會時發生碰撞，抗告人確有原處分機關
      所指：「支線道不讓幹線道車先行」之違規情事甚明。
（二）又查，抗告人所辯：事發當時，臺北市○○路○段九巷與
      承德路四段口之西南側轉角處，確有停放車號四七三五—
      ＤＮ號自小客車等情，固有道路交通事故現場圖及照片附
      卷可稽。惟該轉角處並未繪製禁止停車標線等情，業據該
      道路交通事故現場圖記載明確；且依該現場圖所示，車號
      四七三五—ＤＮ號自小客車停車位置，並未阻礙承德路四
      段九巷或承德路四段之通行；又承德路四段九巷近承德路
      四段口，繪製有「停」標字，依道路交通標誌標線號誌設
      置規則第一百七十七條規定，受處分人行至該處時，應停
      車再開，並提高注意，惟據抗告人原提出之申訴書記載：
      「本人九十五年四月一日晚間至榮民總醫院探病．．．，
      離開榮總，沿承德路往圓山方向行駛，至承德橋下左轉涵
      洞，左轉後本人車速相當緩慢（轉彎車在短短約十餘公尺
      的距離車速是有限的），由於現場有不當路邊停車，阻擋
      本人右方車道視線，本人無法在停車線前看見右方車道車
      況，因此本人緩慢經過停車線後，一出涵洞口發現對方計
      程車時，本人雖立即煞車．．．。」等語，及對於抗告人
      所製作之交通事故談話紀錄表記載：「當時我駕駛．．．
      自小客車沿承德路四段北往南行駛到橋下平面道時，我沿
      北往東左轉進橋下方道路西往東直行道路口時，突然發現
      一部．．．營業小客車沿承德路南往北快速直行過來，我
      見狀即煞車，但仍來不及．．．」等語，足見抗告人在行
      駛至承德路四段九巷近承德路四段口該「停」標字處時，
      並未完全停車，抗告人並未依規定採取必要之注意措施甚
      明。
（三）再依卷附道路交通事故現場圖及事發地點照片所示，該處
      於東北角人行道設有凸面折射鏡，依其設置方向，係供承
      德路四段九巷西向東方向行駛至承德路四段口之車輛駕駛
      人，觀察右方承德路（南往北方向）來車之用，足見抗告
      所辯：無從注意承德路四段右方來車云云，亦無足採。至
      於上開營業小客車於事發前是否車速過快，有無超速限，
      尚無積極證據資以證明，且尚與本件抗告人有無「支線道
      不讓幹線道車先行」之違規事實無涉，尚難解免抗告人應
      負之違規責任。
（四）至於抗告人所稱該營業小客車司機要求抗告人全部賠償其
      車身毀損及修車營業損失共計新台幣一萬零五百二十八元
      乙節，係屬雙方之民事賠償問題，要與本件抗告人之是否
      違反交通規則並無直接之關係，附此敘明。
四、綜上所述，本件抗告人之違規事實已臻明確，原處分機關據
    以援引上開道路交通管理處罰條例之規定，裁處受處分人罰
    鍰一千元，並記違規點數一點，並無不合；原審法院就抗告
    人之聲明異議，詳予指駁，及說明原處分並無不合之理由，
    而駁回抗告人之異議，經核原審之認事用法並無違誤。本件
    抗告人之抗告意旨指摘原裁定，為無理由，應予駁回。
五、據上論斷，應依道路交通案件處理辦法第二十六條，刑事訴
    訟法第四百十二條，裁定如主文。
中    華    民    國    95    年    9     月    27    日
                  刑事第三庭審判長法  官  許國宏
                                  法  官  林銓正
                                  法  官  許增男
以上正本證明與原本無異。
不得再抗告。
                                  書記官  葉金發
中    華    民    國    95    年    9     月    28    日


司法院資訊處製作；財團法人民間司法改革基金會備份。
